【裁判字號】    98,易緝,58
【裁判日期】    980622
【裁判案由】    偽造文書
【裁判全文】
臺灣高雄地方法院刑事判決              98年度易緝字第58號
公  訴  人  臺灣高雄地方法院檢察署檢察官
被      告  甲○○
上列被告因偽造文書案件，經檢察官提起公訴（91年度偵字第598
0號），本院判決如下：
    主  文
本件免訴。
    理  由
一、公訴意旨係以：被告甲○○，與姓名、年籍不詳之成年男子
    共同基於變造身份證之犯意聯絡，於民國91年1 月16日下午
    3 時許，二人於電話中談妥變造身份證之代價新台幣5,000
    元後，即相約在高雄市○○區○○路與文橫路口，該名男子
    將甲○○交付之本人照片黏貼於乙○○之身分證後，交付甲
    ○○，足以生損害於乙○○及警員查緝犯罪之正確性。嗣於
    同年3 月14日凌晨3 時50分許，在高雄市○○區○○路與南
    台路前，為警臨檢時，甲○○出示該身份證時，旋為警發現
    而查獲緝辦，因認被告犯刑法第216 、212 條行使變造特種
    文書罪嫌。
二、按案件時效已完成者，應諭知免訴之判決，刑事訴訟法第30
    2 條第2 款定有明文。次按被告行為後，刑法第80、83條關
    於追訴權時效期間、停止之規定，業已於94年2 月2 日修正
    公布，並於95年7 月1 日施行。現行刑法第2 條第1 項規定
    ：「行為後法律有變更者，適用行為時之法律。但行為後之
    法律有利於行為人者，適用最有利於行為人之法律」，因追
    訴權時效期間之長、短，關係是否行為人受到刑事追訴或處
    罰，而追訴時效完成者，依刑事訴訟法第302 條第2 款規定
    應諭知免訴判決，而免訴判決為實體判決，因此關於追訴時
    效期間之修正，應屬實體刑罰法律變更，而有刑法第2 條第
    1 項規定之適用（臺灣高等法院暨所屬法院因應新修正刑法
    施行座談會意見參照），合先敘明。
三、查修正前刑法第80條規定：「追訴權，因左列期間內不行使
    而消滅：一、死刑、無期徒刑或10年以上有期徒刑者，20年
    。二、3 年以上10年未滿有期徒刑者，10年。三、1 年以上
    3 年未滿有期徒刑者，5 年。四、1 年未滿有期徒刑罪者，
    3 年。五、拘役或罰金者，1 年。前項期間自犯罪成立之日
    起算。但犯罪行為有連續或繼續之狀態者，自行為終了之日
    起算」、修正前刑法第83條規定：「追訴權之時效，如依法
    律之規定，偵查、起訴或審判之程序，不能開始或繼續時，
    停止其進行。前項時效停止，自停止原因消滅之日起，與停
    止前已經過之期間，一併計算。停止原因繼續存在之期間，
    如達於第80條第1 項各款所定期間4 分之1 者，其停止原因
    視為消滅」；而修正後刑法第80條則規定：「追訴權，因下
    列期間內未起訴而消滅：一、犯最重本刑為死刑、無期徒刑
    或10年以上有期徒刑之罪者，30年。二、犯最重本刑為3年
    以上10年未滿有期徒刑之罪者，20年。三、犯最重本刑為1
    年以上3 年未滿有期徒刑之罪者，10年。四、犯最重本刑為
    1 年未滿有期徒刑、拘役或罰金之罪者，5 年。前項期間自
    犯罪成立之日起算。但犯罪行為有繼續之狀態者，自行為終
    了之日起算」、修正後刑法第83條規定：「追訴權之時效，
    因起訴而停止進行。依法應停止偵查或因犯罪行為人逃匿而
    通緝者，亦同。前項時效之停止進行，有下列情形之一者，
    其停止原因視為消滅：一、諭知公訴不受理判決確定，或因
    程序上理由終結自訴確定者。二、審判程序依法律之規定或
    因被告逃匿而通緝，不能開始或繼續，而其期間已達第80條
    第1 項各款所定期間4 分之1 者。三、依第1 項後段規定停
    止偵查或通緝，而其期間已達第80條第1 項各款所定期間 4
    分之1 者。前2 項之時效，自停止原因消滅之日起，與停止
    前已經過之期間，一併計算」。本件被告所涉嫌刑法第216
    、212 條行使變造特種文書罪嫌，其法定本刑為1 年以下有
    期徒刑，追訴權時效期間依修正前刑法第80條第1 項第3 款
    規定為5 年，再依修正前刑法第83條規定加計因通緝無法開
    啟審判之停止進行期間（5 年追訴權時效期間4 分之1 即1
    年3 月），修法前之追訴權時效加計停止期間即為6 年3 月
    ；而依修正後刑法第80條第1 項第2 款規定，其追訴權時效
    為10年，加計停止進行之期間（10年追訴權時效期間4 分之
    1 即2 年6 月），則修法後之追訴權時效加計4 分之1 停止
    期間為12年6 月，茲經比較新舊法之結果，自以修正前刑法
    上開規定，對於被告有利，依刑法第2 條第1 項規定，本件
    自應適用被告行為時之上開修正前刑法規定。
四、經查：本件被告犯罪成立之日為91年3 月14日，其追訴權時
    效期間，依修正前刑法第80條第1 項第2 款規定為5 年，已
    如前述，經公訴人於91年3 月14日開始實施偵查，迄本院於
    92 年2月14日發布通緝日止之期間（此期間不生時效進行之
    問題），再加計因被告通緝，致本案審判程序不能開始，而
    停止追訴權時效進行持續所達上開追訴權時間之4 分之1 期
    間（即1 年3 月），扣除檢察官於91年6 月28日提起公訴迄
    該案於91年7 月26日繫屬本院期間（此期間發生時效進行之
    效力），被告所犯前開詐欺犯行之追訴權時效應至98年4 月
    16日完成，惟被告迄今仍未緝獲歸案，其所犯上開偽造文書
    罪嫌之追訴權自已因時效完成而消滅，揆諸前揭說明，本件
    爰不經言詞辯論，逕為免訴之諭知。
據上論斷，應依刑事訴訟法第302 條第2 款、第307 條，判決如
主文。
中    華    民    國    98    年    6     月    22    日
                  刑事第一庭  審判長  法  官  蔡國卿
                                      法  官  王淑惠
                                      法  官  張琬如
以上正本證明與原本無異。
如不服本判決應於收受送達後10日內向本院提出上訴書狀，並應
敘述具體理由；如未敘述上訴理由者，應於上訴期間屆滿後20日
內向本院補提理由書（均須按他造當事人之人數附繕本）「切勿
逕送上級法院」。
中    華    民    國    98    年    6     月    23    日
                                      書記官  劉甄庭


司法院資訊處製作；財團法人民間司法改革基金會備份。
